【裁判字號】    97,抗,254
【裁判日期】    970929
【裁判案由】    假扣押
【裁判全文】
臺灣高等法院高雄分院民事裁定           97年度抗字第254號
抗  告  人  乙○
            丙○○○
相  對  人  屏東縣琉球區漁會
法定代理人  戊○○
代  理  人  丁○○
            甲○○
上列當事人間請求清償債務聲請假扣押事件，抗告人對於民國97
年6 月20日台灣屏東地方法院97年度裁全字第1337號所為裁定提
起抗告，本院裁定如下：
    主  文
原裁定廢棄。
相對人在第一審之聲請駁回。
聲請及抗告訴訟費用由相對人負擔。
    理  由
一、查抗告人乙○提起抗告非基於其個人關係之抗辯而有理由，
    爰併列原法院同造連帶債務人丙○○○為抗告人，合先敘明
    。
二、抗告意旨略以：抗告人乙○於民國90年2 月14日向相對人借
    款新台幣（下同）360 萬元，抗告人繳息至93年11月13日後
    ，雖有3 個月未繳息惟已付清，嗣後抗告人繳息正常，後因
    事業失敗、手受傷，自96年6 月14日起即未繳息，但所欠之
    利息於97年4 月已一次償還相對人20多萬元，相對人也接受
    ，並答應降低利息，為何相對人仍聲請假扣押。又抗告人並
    未意圖脫產，亦未將財產搬移隱匿，相對人就本件假扣押原
    因並未盡釋明之責。相對人對抗告人財產聲請假扣押，實難
    令人信服，請求廢棄原裁定等語。
三、按假扣押程序，係為債權人保全強制執行而設，若債權人之
    請求已有確定終局判決可為執行名義，即得逕行聲請強制執
    行，自無聲請假扣押之必要（最高法院31年聲字第151 號判
    例參照）。次按，債務人對於支付命令未於法定期間合法提
    出異議者，支付命令與確定判決有同一之效力，民事訴訟法
    第521 條第1 項定有明文。本件相對人主張抗告人乙○於90
    年2 月14日邀同抗告人丙○○○為連帶保證人，向其借款36
    0 萬元，約定於108 年10月10日清償，利息按年息11.5% 計
    付，逾期6 個月以內者按原利率之一成加付違約金，逾期超
    過6 個月以上部分加倍計付，立有借據及約定書可稽，詎抗
    告人乙○自96年6 月14日起利息既未按時繳納，依契約約定
    如有任何一宗債務不依約清償利息即視為借據全部到期，又
    抗告人丙○○○依約既為連帶保證人，自應負連帶償還責任
    ，近聞抗告人正將所有財產搬移隱匿，爰聲請假扣押等情。
    經查，相對人本件假扣押之請求，已有確定之支付命令可據
    為執行名義，此有台灣屏東地方法院94年度促字第2989號支
    付命令及其確定證明書可稽（本院卷第13、14頁），並據相
    對人陳稱：「（聲請假扣押執行，附註執行費用已於強制執
    行時繳納，為同筆債權何意？）同樣這筆360 萬元，之前已
    經有聲請強制執行拍賣抵押物，抗告人有來說利率太高，希
    望我們降低利率，已經送去強制執行的部分撤回，換成假扣
    押，不要再繼續拍賣他的抵押物，所以同筆債權才沒有收假
    扣押的執行費」、「（聲請強制執行拍賣抵押物，執行名義
    為何？）94年度促字第2989號支付命令及94年4 月7 日取得
    確定證明」、「（何時拿上開之執行名義去聲請強制執行？
    ）97年3 月18日」、「（何時撤回強制執行？）97年7 月25
    日撤回強制執行聲請，同時聲請假扣押查封」、「（上開執
    行名義成立後是否有和解？）沒有和解」、「（如果撤回強
    制執行後，抗告人不還錢，你們是要如何處理？）依據97年
    8 月4 日屏東地方法院發給的債權憑證再執行查封拍賣」等
    語明確。依前揭說明，相對人既已有執行名義得逕行聲請強
    制執行，其聲請本件假扣押即無必要。次按，假扣押，非有
    日後不能強制執行或甚難執行之虞者，不得為之。又假扣押
    之原因，應釋明之，民事訴訟法第523 條第1 項、第526 條
    第1 項分別定有明文。查抗告人乙○陳稱：「（對相對人說
    你意圖脫產，正將所有財產搬移隱匿，有何意見？）我沒有
    意圖要脫產，也沒有將所有財產搬移隱匿，而且相對人也沒
    有催告我還債，利息我都照常繳納，我及我媽媽（即抗告人
    丙○○○）也沒有想要出售房子土地」等語（本院卷第20頁
    ），而相對人亦陳稱：「（你們說債務人乙○、丙○○○意
    圖脫產，正將所有財產搬移隱匿，有何證據釋明？）沒有證
    據釋明」等語（本院卷第25頁），顯見相對人對於抗告人有
    日後不能強制執行或甚難執行之虞之假扣押原因並未釋明。
    綜上所述，原審遽依相對人之聲請，裁定准許相對人於供擔
    保後，得就抗告人之財產為假扣押，於法未合。抗告意旨，
    指摘原裁定不當，求予廢棄，為有理由，爰由本院將原裁定
    廢棄，並駁回相對人在原法院假扣押之聲請。
四、據上論結，本件抗告為有理由，依民事訴訟法第492 條、第
    95條、第78條，裁定如主文。
中    華    民    國    97    年    9     月    29    日
                            民事第五庭
                                審判長法官  蔡明宛
                                法      官  魏式璧
                                法      官  曾錦昌
以上正本證明與原本無異。
如不服本裁定應於送達後10日內向本院提出再抗告狀（並按他造
當事人之人數附繕本），並繳納再抗告費新臺幣1,000 元。
再為抗告應以適用法規顯有錯誤為理由，並經本院之許可，該許
可以原裁定所涉及之法律見解具有原則上之重要性者為限，並委
任律師為代理人。
中    華    民    國    97    年    9     月    29    日
                                書  記  官  梁美姿
附註：
抗告人之配偶、三親等內之血親、二親等內之姻親，或抗告人為
法人、中央或地方機關時，其所屬專任人員具有律師資格並經法
院認適當者，亦得為第三審代理人。
抗告人或其法定代理人具有律師資格者及前項情形，應於提起抗
告或委任時釋明之。


司法院資訊處製作；財團法人民間司法改革基金會備份。
